【裁判字號】    97,抗,1401
【裁判日期】    970923
【裁判案由】    假扣押
【裁判全文】
臺灣高等法院民事裁定                  97年度抗字第1401號
再 抗 告人  甲○○
代  理  人  吳麗雲律師
上列再抗告人因與相對人乙○○間聲請假扣押事件，對於中華民
國九十七年八月二十九日本院九十七年度抗字第一四０一號所為
裁定提起再抗告，本院裁定如下：
    主  文
再抗告駁回。
再抗告訴訟費用由再抗告人負擔。
    理  由
一、按對於抗告法院以抗告有理由而廢棄或變更原裁定之裁定，
    或以無理由而駁回其抗告之裁定再為抗告，僅得以其適用法
    規顯有錯誤為理由，並經原法院之許可者為限；前項許可，
    以原裁定所涉及之法律見解具有原則上之重要性者為限，民
    事訴訟法第四百八十六條第四項、第五項分別定有明文。前
    述再抗告，為裁判之原法院認為應行許可者，應添具意見書
    ，敘明合於前項規定之理由，逕將卷宗送最高法院；認為不
    應許可者，應以裁定駁回其抗告，民事訴訟法第四百八十六
    條第六項準用同法第四百三十六條之三第三項亦定有明文。
    所謂適用法規顯有錯誤，係指裁判違背法規或現存判例解釋
    者，亦即抗告法院所為之裁定，就其取捨證據所確定之事實
    適用法規所持法律上判斷顯有錯誤而言。又所謂原則上之重
    要性，係指該再抗告事件涉及之法律問題意義重大，而有加
    以闡釋之必要，非以其對該抗告人之勝敗有無決定性之影響
    為斷。如所涉及之法律問題已有最高法院判例或決議存在，
    而無再加闡釋之必要，固應認無原則上之重要性；反之，如
    原法院認該再抗告事件所涉及之法律問題雖有最高法院判例
    或決議存在，但其意義重大仍有重加闡釋之必要，自非不得
    以該再抗告事件所涉及之法律見解具有原則上之重要性而許
    可之（辦理民事訴訟事件應行注意事項第一百九十五條第二
    項、司法院第十九期司法業務研究意見參照）。
二、再抗告意旨略以：相對人提起抗告後，本院未於裁定前通知
    伊，俾給予陳述意見之機會，即遽為廢棄原裁定並駁回伊假
    扣押之聲請，有違民事訴訟法第五百二十八條第二項規定及
    最高法院九十七年度台抗字第四三七號裁定。又相對人於抗
    告狀指稱伊惡意遺棄、斷絕相對人母子三人生計，惟未指摘
    原裁定有何不當，亦未表明其抗告理由，其抗告顯不合法。
    而相對人現仍就讀大學，並無收入，伊之配偶丙○○於另案
    宣告分別財產制事件自承已將部分金錢存放在屬人頭戶之相
    對人處，且相對人之銀行、郵局存摺及印鑑同為丙○○所保
    管，致伊日後有不能執行或甚難執行之虞，自應認伊就假扣
    押原因已為釋明，充其量亦應認釋明不足，本院所為裁定適
    用法律顯有錯誤等語。
三、按「抗告法院為裁定前，應使債權人及債務人有陳述意見之
    機會」、「裁定得不經言詞辯論為之」，民事訴訟法第五百
    二十八條第二項、第二百三十四條第一項分別定有明文，是
    此處「有陳述意見之機會」一語，自包括賦與以書狀或言詞
    為陳述意見之機會。本件相對人（債務人）對原裁定聲明不
    服提起抗告，本院業於裁定前之民國九十七年七月二十四日
    將抗告狀繕本送達於再抗告人（債權人）之代理人吳麗雲律
    師，此有送達證書在卷可稽（見本院卷第五十頁），難謂未
    與再抗告人陳述意見之機會（惟再抗告人迄本院於同年八月
    二十九日為裁定時，未提出書面答辯）。至於再抗告人提出
    之最高法院九十七年度台抗字第四三七號裁定，係抗告法院
    就假扣押事件於裁定前未訊問債權人或將債務人之抗告狀繕
    本送達於債權人（見理由欄第九至十行），因認適用法律顯
    有錯誤，核與本件業已將相對人之抗告狀繕本送達於再抗告
    人不同，本件自無比附援用上開最高法院裁定之餘地，再抗
    告人主張本院裁定有違民事訴訟法第五百二十八條第二項規
    定及上開最高法院裁定云云，委不足取。
四、次按「提起抗告，應表明抗告理由」，民事訴訟法第四百八
    十八條第三項定有明文，然提起抗告，並不以有詳細理由書
    為要件，最高法院著有二十年抗字第六五號判例可資參照。
    本件相對人於抗告狀開頭即記載：「為不服臺灣臺北地方法
    院97年裁全字第40863 號裁定假扣押，依法提起抗告事」等
    語（見本院卷第四頁），於抗告狀末尾亦記載：「懇請鈞院
    明察秋毫，……撤銷假扣押，以維生計，至感得便」等語（
    見本院卷第五至六頁），難謂相對人未指摘原裁定有何不當
    。又相對人於抗告狀理由欄已記載再抗告人惡意遺棄、斷絕
    相對人母子三人生計等語為抗告理由（見本院卷第四至五頁
    ），縱本院認其屬本案請求之實體問題而駁回，亦不得謂相
    對人未表明其抗告理由，再退步言，縱相對人未表明其抗告
    理由，法院亦應依同法第四百九十五條之一第一項準用第四
    百四十四條之一第五項規定，於裁定時斟酌全意旨而為論斷
    ，不得以抗告人未表明抗告理由，即認為其抗告為不合法（
    最高法院九十六年度臺抗字第一七一號裁判意旨參照）。是
    再抗告意旨所稱相對人抗告不合法，應駁回抗告等語，尚非
    可採。雖相對人之抗告理由未指摘再抗告人未為假扣押原因
    之釋明，然此屬本院職權調查事項，併予說明。又查，相對
    人於另案原法院九十六年度家訴字第一號宣告分別財產制事
    件中自承「公司成立以後我就把這些錢提領出來，一部分在
    小孩那邊」等語（見原法院卷第十二頁反面），惟此僅得作
    為假扣押本案請求（民法第一千零三十條之三第一項返還請
    求權）之釋明。至於「相對人屬人頭戶，相對人之銀行、郵
    局存摺及印鑑同為丙○○所保管」乙節，再抗告人在原法院
    所提之民事假扣押聲請狀中並未主張，遲至再抗告狀方主張
    之，且就此情事（人頭戶、丙○○保管存摺及印鑑）亦無提
    出可信其主張大概為真實之證據，空言指摘，難認再抗告人
    已盡假扣押原因釋明之義務，遑論再進一步討論釋明是否不
    足。是再抗告意旨所稱其已就假扣押原因釋明，非無釋明，
    亦非可取。
五、從而，本件本院所為裁定並無適用法規顯有錯誤之情事，依
    首開說明，本件再抗告不應許可，應予駁回。
六、據上論結，本件再抗告為不合法，爰裁定如主文。
中    華    民    國    97    年    9     月    23    日
                    民事第十庭
                        審判長法  官  黃豐澤
                              法  官  蕭艿菁
                              法  官  林麗玲
正本係照原本作成。
如不服本裁定，應於收受送達後10日內向本院提出抗告狀，並應
繳納抗告費新台幣１千元。
中    華    民    國    97    年    9     月    24    日
                              書記官  陶美玲


司法院資訊處製作；財團法人民間司法改革基金會備份。
